【裁判字號】    90,再,8
【裁判日期】    901031
【裁判案由】    請求照價收買承佃耕地
【裁判全文】
臺中高等行政法院裁定                                    九十年度再字第八號
    原      告  甲○○
    代  理  人  乙○○
    被      告  苗栗縣政府
    代  表  人  丙○○
右當事人間因請求照價收買承佃耕地事件，原告提起再審之訴，本院裁定如左：
    主  文
本件移送最高行政法院。
    理  由
一、按「訴訟之全部或一部，法院認為無管轄權者，依原告聲請或依職權以裁定移送
    其管轄法院。」，為民事訴訟法第二十八條第一項所規定，並為行政訴訟法所準
    用，又「再審之訴專屬為判決之原行政法院管轄。」，行政訴訟法第二百七十五
    條第一項定有明文。
二、原告起訴意旨略以：緣原告以最高法院四十五年台上字第一一三號判例係針對政
    府徵收放領之土地，承領人將該土地出租他人，出租人得否依土地法第二百十九
    條規定收回土地之問題，並未涉及土地法第三十三條。依據行政院四十九年七月
    二十五日台內字第四○九號令、法務部八十三年一月二十八日法八三律字第二○
    一七號函法規之規定，二者法律依據及收（購）買承佃土地要件均有不同，尚無
    特別法優於普通法適用之問題。至最高法院四十五年台上字第一一三號判例，係
    針對廢止前整耕者有其田條例之規定而言。再土地法第三十三條之適用，此規定
    在未配合實施耕者有其田條例廢止之意旨修正刪除前，係現行有效之法律，承佃
    人如符合照價收買請求權成立之要件，自應有其適用，此亦有行政院八十三年七
    月九日台八十三內字第二六四九七號函釋在案。原告發見法務部及行政院上開函
    釋，於三十日內聲請再審，足以證明原前裁判及訴願、再訴願決定與原處分援用
    判例錯誤，上開證物如經斟酌原告可受較有利之裁判。依行政院上開函釋已推翻
    台灣省政府八十一年十月三十日八一地三字第九○三○六號行政處分，上開行政
    院函釋即屬行政處分，法務部之法規即屬新證物且未予斟酌，遂依行政訴訟法之
    規定提起本件再審之訴。
三、次按行政訴訟法第二百七十五條第三項規定：「對於最高行政法院之判決，本於
    第二百七十三條第一項第九款至第十四款事由聲明不服者，雖有前二項之情形，
    仍專屬原高等行政法院管轄。」係因最高行政法院通常以高等行政法院判決確定
    之事實為判決基礎（第二百五十四條第一項），本於各該款事由對最高行政法院
    之判決提起再審之訴，類屬認定事實之範疇，自應由行使事實認定職權之原高等
    行政法院管轄為宜。若最高行政法院之判決並非以高等行政法院判決確定之事實
    為基礎，或別無高等行政法院判決之存在，即無由原高等行政法院管轄之適用，
    依同法第二百七十五條第一項、第二項規定，應由最高行政法院管轄。本件原告
    主張已確定之最高行政法院九十年裁字第三三五號裁定，具有行政訴訟法第二百
    七十三條第一項第十一款及第十三款事由，依行政訴訟法第二百七十五條第三項
    之規定，向本院提起再審之訴，惟查該院之上開裁定，既未以高等行政法院確定
    之事實為基礎，且並無原高等行政法院之裁判存在，依上述說明，仍應由最高行
    政法院管轄。原告向本院提起再審之訴，顯係違誤，爰依首開規定將本件移送該
    管轄法院。
中    華    民    國      九十      年      十        月      三十一    日
                 臺 中 高 等 行 政 法 院   第 四 庭
                                審 判 長 法  官  沈  應  南
                                         法  官  黃  淑  玲
                                         法  官  許  武  峰
右正本證明與原本無異。
如不服本裁定，應於裁定送達後十日內以書狀敘明理由，經本院向最高行政法院提起
抗告（須依對造人數附具繕本）；並應預繳送達用雙掛號郵票拾份（每份三十四元）
。
中    華    民    國      九十      年      十        月      三十一    日
                                         法院書記官  詹靜宜


司法院資訊處製作；財團法人民間司法改革基金會備份。
